臺灣桃園地方法院民事判決　　　　　　 100年度訴字第1363號
原　　　告　張　財
訴訟代理人　李國煒律師
　　　　　　張福孟
被　　　告　莊秋鳳
兼上 1　人
訴訟代理人　張福星
上列當事人間遷讓房屋事件，本院於民國100 年11月9 日言詞辯
論終結，判決如下：
    主      文
被告應將門牌號碼為桃園縣新屋鄉榔村10鄰上榔28之5 號房
屋遷讓返還予原告。
訴訟費用由被告負擔。
    事實及理由
一、原告主張：
  (一)原告於40餘歲時喪偶，單親扶養5子3女，歷經艱辛將子女拉
    拔長大，被告張福星與莊秋鳳為夫妻關係，係原告之第3 子
    與第3 媳婦，均已成年。當初原告為協助被告居住生活，將
    其所有門牌號碼桃園縣新屋鄉榔村10鄰上榔28之5 號房
    屋（下稱系爭房屋）借予被告暫時居住使用。如今原告已80
    餘歲，應受被告照顧安養天年，但被告不僅不孝順，且不願
    負擔原告家計支出奉養原告，另張福星向銀行借款，欠款新
    臺幣（下同）5,730,000 元不還、系爭房屋相關房屋稅不繳
    ，原告乃出售另筆土地以代清償張福星借款，並繳交房屋稅
    ，被告已50餘歲早已成年，原告欲將系爭房屋出售得款作為
    養老之用，多次要求被告自系爭房屋遷出，惟被告竟稱要原
    告給付5,000,000 元才願遷出。綜上，原告依民法第470 條
    第2 項規定，以本件起訴狀向被告為終止借貸系爭房屋之意
    思表示，被告係無權占有使用系爭房屋，爰依民法第470 條
    第2 項、767 條第1 項前段、第1128條、第179 條規定，請
    求被告遷出並返還系爭房屋。
  (二)聲明：被告應將系爭房屋遷讓返還予原告。
二、被告則抗辯：
  (一)系爭房屋係張福星花了600 多萬興建，因原告說名下沒有土
    地會喪失老農年金請領資格，因此，張福星同意將系爭房屋
    坐落之基地登記在原告名下，系爭房屋則係原告偷拿張福星
    的房屋權狀自行辦理過戶，且系爭房屋貸款自97年開始共貸
    款3,000,000 元，每月要繳2 萬多元，都是由張福星繳納，
    且90年到99年房屋稅、水電費亦由張福星繳納，否認兩造間
    有使用借貸或買賣關係存在。
  (二)聲明：原告之訴駁回。
三、本院之判斷：
  (一)原告主張系爭房屋為其所有，目前由被告居住使用等情，業
    據其提出系爭房屋之建物及土地所有權狀、建物及土地登記
    第2 類謄本各1 件為證（參見本院卷第5 至10頁），被告對
    此並不爭執，是原告此部分主張堪信為真實。
  (二)被告雖抗辯系爭房屋係張福星花了600 多萬興建，因原告說
    名下沒有土地會喪失老農年金請領資格，因此，張福星同意
    將系爭房屋坐落之基地登記在原告名下，系爭房屋則係原告
    偷拿張福星的房屋權狀自行辦理過戶，並否認兩造間有買賣
    關係存在云云，原告則主張系爭房屋之原始起造人為原告，
    嗣原告於90年2 月12日將系爭房屋贈與張福星，然因張福星
    於92年8 月22日及97年1 月15日分別向渣打銀行及臺灣中小
    企業銀行借款未能清償，原告乃出售另筆土地以代清償張福
    星借款，並幫張福星繳交房屋稅，張福星才將系爭房屋過戶
    給原告等語。經查，張福星於本院審理中自陳：系爭房屋是
    我所興建，花了600 多萬，所以一定要補償我的損失5,000,
    000 元。系爭土地及房屋是我過戶給原告，當初因原告為我
    賣地償還債務200 多萬元，所以如果要我搬遷，應該按照比
    例補償我的損失等語（參見本院卷第37頁反面），由此可知
    ，張福星於本件審理之初，並不否認系爭房屋係經過伊同意
    後才登記至原告名下，僅希望原告能給予伊一定金額之補償
    ，張福星事後才又改口否認上情，其抗辯之真實性自有疑義
    。況且，張福星於本院審理中自陳（當時為何連房屋權狀均
    交付原告辦理？）是原告偷拿我的房屋權狀及土地權狀，我
    有向地政事務所報遺失。（報遺失後，有無申請新的土地及
    房屋權狀？）沒有等語（參見本院卷第48頁反面），衡諸常
    情，倘如張福星所述，原告係偷拿伊所有系爭房屋之權狀去
    辦理過戶，且伊曾向地政事務所申報遺失該房屋權狀，則伊
    理應在申報遺失該房屋權狀後，立即再申請補發新的房屋權
    狀，並向原告追究此部分之相關責任，惟張福星並未採取如
    此作為，益證張福星確有同意原告將系爭房屋移轉登記至原
    告名下，而非由原告1人擅自辦理。
  (三)再者，原告及張福星曾於99年8 月16日將其所有桃園縣新屋
    鄉○○段上榔58 5及587 地號土地以7,714,500 元價格出
    售與他人，於99年8 月16日及同年9 月28日則分別有630,00
    0 元及5,100,000 元存入張福星開設於渣打銀行之帳戶內，
    有該不動產買賣契約書1 件、渣打銀行交易傳票2 件在卷可
    稽（參見本院卷第11至18頁），是原告主張其出售名下土地
    為張福星代償伊向渣打銀行之借款等語，尚非無據。且此與
    張福星之前所自陳系爭土地及房屋是我過戶給原告，當初因
    原告為我賣地償還債務200 多萬元等情相符（參見本院卷第
    37頁反面），縱使被告抗辯系爭房屋係由張福星出資興建一
    節屬實，然張福星既已因原告為伊代償債務而同意將系爭房
    屋所有權移轉登記予原告，則目前系爭房屋所有權人即為原
    告，而非原始出資者張福星。
  (四)原告另主張其將系爭房屋借予被告暫時居住使用，如今其已
    80餘歲，應受被告照顧安養天年，然被告不僅不孝順，且不
    願負擔原告家計支出奉養原告，其遂欲將系爭房屋出售得款
    作為養老之用，爰依民法第470 條第2 項規定，以本件起訴
    狀向被告為終止借貸系爭房屋之意思表示等語，被告則否認
    兩造間有使用借貸關係存在。經查，依被告所述，則兩造間
    就系爭房屋是否曾有成立使用借貸關係，仍有疑義。惟原告
    亦以本件起訴狀繕本向被告為終止使用借貸關係之意思表示
    ，故本件兩造間確定已無使用借貸關係存在。
  (五)被告雖抗辯系爭房屋貸款自97年開始共貸款3,000,000 元，
    每月要繳2 萬多元，都是由張福星繳納，且90年到99年房屋
    稅、水電費亦由張福星繳納云云。經查，縱如被告所述，上
    開貸款、房屋稅及水電費均係由張福星繳納，充其量僅可認
    定張福星曾有取得系爭房屋之所有權，且張福星得以持之辦
    理上開貸款及負擔上述繳稅義務，惟系爭房屋目前既屬於原
    告所有，已如前述，單憑上開收據及張福星之存摺資料仍不
    足以認定被告有權占有使用系爭房屋。
四、綜上所述，原告為系爭房屋之所有權人，而被告並未舉證證
    明伊居住使用系爭房屋有何正當法律權源。從而，原告基於
    系爭房屋所有權人之地位，請求被告將系爭房屋遷讓返還予
    原告，為有理由，應予准許。
五、本件事證已臻明確，兩造間其餘攻擊防禦方法，核與本判決
    結果不生任何影響，爰不一一予以論述，附此敘明。
六、據上論結，本件原告之訴為有理由，依民事訴訟法第78條、
    第85條第1 項，判決如主文。
中    華    民    國   100    年    11    月    30    日
                  民事第一庭    法  官  林哲賢
以上正本證明與原本無異
如對本判決上訴，須於判決送達後 20 日內向本院提出上訴狀。
如委任律師提起上訴者，應一併繳納上訴審裁判費。
中    華    民    國   100    年    11    月    30    日
                                書記官  陳佳彬